【裁判字號】    97,易,1137
【裁判日期】    980706
【裁判案由】    傷害
【裁判全文】
臺灣桃園地方法院刑事判決              97年度易字第1137號
公  訴  人  臺灣桃園地方法院檢察署檢察官
被      告  丙○○
                    號
被      告  丁○○
                    號
前列二人共同
指定辯護人  本院公設辯護人   彭詩雯
上列被告因傷害案件，經檢察官聲請簡易判決處刑（97年度偵字
第6238號），本院改以通常程序審理，判決如下︰
    主  文
丙○○、丁○○共同殺人，未遂，各處有期徒刑柒年。扣案西瓜
刀壹把、生魚片刀壹把均沒收。
    事  實
一、丙○○因前妻乙○○於民國97年1 月18日（聲請書誤載為97
    年1 月8 日）下午5 時30分許，與男友甲○○及友人戊○○
    、翁祖恆，一同前往前夫丙○○位於桃園縣大溪鎮仁和里15
    鄰廟前18之106 號住處搬運行李。丙○○因認其婚姻生變係
    緣於甲○○之故，早已對之心生不滿，復見其除其一人外尚
    夥同友人一同前來，立即電話通知在外之弟丁○○趕緊返家
    ，待乙○○一行人搬妥行李欲離開時，丁○○正好騎機車返
    家，丁○○立即上前向甲○○嗆聲：「現在是怎樣，帶人來
    」，甲○○也回頂一句「我來幫乙○○搬東西」，丁○○聞
    言勃然大怒，隨手先向地面丟擲不明物體，發出巨響，旋再
    返身進入屋內抄出生魚刀一把衝至屋外，丙○○見狀亦返回
    屋內迅速取出西瓜刀一把，兩兄弟旋於當場共同基於殺人之
    未必故意，聯手欲追砍甲○○，戊○○見情況危急上前制止
    ，先遭丙○○持刀砍傷右手小指（傷害部分為據告訴）退立
    一旁後，丙○○、丁○○即分別持刀追砍甲○○之身體，甲○○空手單人不敵二人之攻擊，逃往隔壁防火巷內，許氏兄
    弟緊隨其後，由丙○○堵住巷口，丁○○追進巷內，接續持
    刀攻擊甲○○，終至甲○○血流過多不支倒地始罷手走出防
    火巷而與在巷口守候之丙○○一起返家。戊○○等人隨後趕
    往防火巷，立即撥打119 專線將倒臥地上昏迷之甲○○緊急
    送醫救治，抵達醫院時甲○○已呈現低容積性（出血性）休
    克現象，有生命危險。嗣經醫生檢查結果，甲○○共受有左
    腰部（25x3x1公分）、左背部（5x1 公分)、 右肩部（10x1
    公分）、左臂（二處3x1 及5x1 公分）、左肘（10x1 公 分
    ）、左手掌（5x1 公分）、腹壁（20x1公分）等多處撕裂傷
    流血、左手第二掌掌骨骨折、左手第二、三指韌帶斷裂之傷
    害，幸賴送醫及時始未發生死亡結果。嗣經警循線於97 年1
    月19日晚間約談丙○○、丁○○到案，並在二人家中扣得作
    案用西瓜刀1 把，生魚片刀則遭丁○○棄置下落不明。
二、案經甲○○訴由桃園縣政府警察局大溪分局報告臺灣桃園地
    方法院檢察署檢察官偵查起訴。
    理  由
一、按檢察官聲請以簡易判決處刑之案件，經法院認為有刑事訴
    訟法第451 條之1 第4 項但書之情形者，應適用通常程序審
    判之，同法第452 條定有明文。經查，本件被告丙○○、許
    家銘被訴傷害乙案，本院認有刑事訴訟法第451 條之1 第4
    項但書第1 款之情形，不宜以簡易判決處刑，爰依同法第45
    2 條之規定，改用通常程序審判之。
二、被告二人於上揭時地，各持刀械砍傷被害人甲○○一節，迭
    據被告丙○○、丁○○二人於警詢、偵查、本院審理時，坦
    承不諱，核與被害人甲○○、證人乙○○於警詢、檢察官偵
    查中、本院審理時、證人翁祖恆、李偉銘於警詢、檢察官偵
    查中、證人戊○○、林文正、藍志豪於警詢之證述情節相符
    ，並有甲○○國軍桃園總醫院附設民眾診療服務處（甲種）
    診斷證明書一紙、現場採證照片影本11幀在卷及西瓜刀一把
    扣案可佐，堪以認定。惟其二人均辯稱：無殺人之犯意云云
三、按刑法之故意犯，可分為直接故意與不確定故意，所謂不確
    定故意即指行為人對於構成犯罪之事實，預見其發生而其發
    生並不違反其本意，刑法第13條第2 項定有明文。又殺人罪
    與傷害罪之區別，應視加害人有無殺意為斷，不能因與被害
    人並無仇怨，僅因言語衝突發生口角進而鬥毆，即認為無殺
    人之故意。而殺人犯意之存否，固係隱藏加害人於行為之初
    有無故意戕害他人生命之內部主觀意思為斷，然不以兇器之
    種類及傷痕之多少等，為絕對之認定標準，仍得旴衡審酌事
    發當時情況，觀其行為當時動機，視加害人下手之部位、用
    力之程度，被害人傷痕之多寡、受傷處所是否即為致命部分
    、傷勢輕重程度、加害人下手情形、所用兇器為何，並與被
    害人曾否相識、有無宿怨等情，予以綜合觀察論斷行為人有
    無殺意之心證依據。本件被告丙○○、丁○○分持西瓜刀及
    生魚片刀，先後對告訴人甲○○揮砍其左腰、左背、右肩、
    左臂、左肘、腹壁、手掌等處，致告訴人受有上述之傷勢，
    告訴人於受傷倒地後，經緊急送至國軍桃園總醫院時，係呈
    現低容積性（出血性）休克現象，而有生命危險之現象，如
    再遲延送醫或未緊急救治，病人恐會因失血過多而死亡，告
    訴人所受之上開傷害有生命危險等情，業經本院函查國軍桃
    園總醫院，並經該院以98年6月4日桃醫企管字第0980001486
    函檢附甲○○相關病歷資料函覆本院在案。次查，被告丙○○、丁○○所持用之工具，均屬銳利之刀刃，如朝人之身體
    揮砍、刺擊，足以深入人身之皮肉層甚或見骨或傷及內臟，
    縱未傷及骨頭或內臟，亦可能因切割性傷害傷及動脈血管造
    成大量出血產生死亡之結果，而此乃一般人所具有之常識。
    被告丙○○、丁○○二人卻不顧此因失血過多可能導致死亡
    結果發生之危險存在，仍對告訴人甲○○持刀砍殺，致告訴
    人受有左腰部（25x3x1公分）、左背部（5x1 公分)、 右肩
    部（10x1公分）、左臂（二處3x1 及5x1 公分）、左肘（
    10x1 公 分）、左手掌（5x1 公分）、腹壁（20x1公分）等
    多處撕裂傷出血併低血溶性休克、左手第二掌掌骨骨折、左
    手第二、三指韌帶斷裂之傷害，使告訴人於受傷送醫到院時
    ，已呈現低容積性休克現象而有生命危險之現象，顯見被告
    丙○○、丁○○對於可能殺死告訴人之結果有所認識，且二
    人復在甲○○倒地後始罷手，益見對於甲○○可能死亡之結
    果在所不惜而不違背其二人之本意。是被告丙○○、丁○○
    有殺人之未必故意存在，至為顯然，所辯無殺人犯意，無非
    事後卸責之詞，委無可取。其二人殺人未遂之犯行，至堪認
    定，應依法論科。
四、核被告丙○○、丁○○2 人所為，均係犯刑法第271 條第2
    項、第1 項之殺人未遂罪。檢察官雖認被告丙○○、丁○○
    係涉犯刑法第277 條第1 項之普通傷害罪，惟因基本之犯罪
    實同一，本院自得變更起訴法條。又被告丙○○、丁○○2
    人就上開犯行間，有犯意聯絡及行為分擔，應論以共同正犯
    。又被告丙○○、丁○○2 人共同殺害告訴人甲○○之行為
    ，雖有著手殺人行為，然未至發生死亡之結果，為未遂犯，
    均應依刑法第25條第2 項後段規定，按既遂犯之刑減輕之。
    爰審酌被告2 人不思以正當方法解決紛爭，僅因細故，即下
    手實施本件行為，暨其等之智識程度、生活狀況、犯罪動機
    、目的、手段、素行及迄今未與告訴人甲○○達成和解，賠
    償其所受損害等一切情狀，各量處如主文所示之刑。
五、至未扣案之被告丁○○持以行兇之生魚片刀1 把，無法證明
    業已滅失；扣案之被告丙○○行兇時所持用之西瓜刀1 把，
    均為被告丙○○、丁○○所有，供本件犯罪所用之物，業據
    被告供承在卷，是均應依刑法第38條第3 項規定，併予宣告
    沒收，附此敘明。
據上論斷，應依刑事訴訟法第299 條第1 項前段、第300 條，刑
法第271 條第1 項、第2 項、第28條、第25條第2 項、第38條第
3 項，判決如主文所示。
本案經檢察官黃怡菁到庭執行職務。
中    華    民    國    98    年    7     月     6    日
                  刑事第五庭    審判長法  官  潘政宏
                                      法  官  張詠晶
                                      法  官  江春瑩
以上正本證明與原本無異。
如不服本判決應於收受判決後10日內向本院提出上訴書狀，並應
敘述具體理由。其未敘述上訴理由者，應於上訴期間屆滿後20日
內向本院補提理由書 (均須按他造當事人之人數附繕本)「 切勿
逕送上級法院」。
                                      書記官  林新裕
中    華    民    國    98    年    7     月    7     日
附錄本案論罪科刑法條全文:
中華民國刑法第271 條（普通殺人罪）
殺人者，處死刑、無期徒刑或 10 年以上有期徒刑。
前項之未遂犯罰之。
預備犯第 1 項之罪者，處 2 年以下有期徒刑。


司法院資訊處製作；財團法人民間司法改革基金會備份。
